---
title: "Untitled"
author: "WILLIAM IRINEU"
date: "2024-09-14"
output:
  html_document: default
  word_document: default
  pdf_document: default
editor_options: 
  markdown: 
    wrap: 72
---

# Pacotes

```{r}

library(tidyverse) 
library(MASS)
library(car)
library(e1071)
library(caret)
library(cowplot)
library(caTools)
library(pROC)
library(ggcorrplot)
library(car)
library(lmtest)
library(xtable) 

```

# Definições:

Sim, os modelos de longa duração ou fração de cura são tipos de modelos
de regressão usados na análise de sobrevivência. Eles são projetados
para lidar com situações em que uma fração dos indivíduos pode nunca
experimentar o evento de interesse (como a cura em estudos médicos) e,
portanto, não têm um tempo de sobrevivência observado.

"taxa de churn" é frequentemente utilizada como um termo padrão. Ela
implica diretamente uma relação de clientes perdidos em relação ao total
de clientes inicial, independentemente de ser expressa como uma taxa ou
como uma porcentagem.

Taxa: Na demografia, para que uma quantidade seja chamada uma taxa, ela
precisa ter um numerador que quantifica um número de eventos e um
denominador que descreve o número de pessoas que em alguma medida podem
ser expostas a este evento. Exemplo A taxa de cancelamento, também
chamada de taxa de churn, seria a quantidade de clientes que cancelam
seus contratos sobre o total de clientes em um determinado período.

## Fim Definições

# Legenda das Colunas:

customerID: Identificação única do cliente.

gender: Gênero do cliente.

SeniorCitizen: Indicação se o cliente é idoso (1 para sim, 0 para não).

Partner: Indicação se o cliente tem parceiro (1 para sim, 0 para não).

Dependents: Indicação se o cliente tem dependentes (1 para sim, 0 para
não).

tenure: Tempo que o cliente permaneceu como cliente da empresa (em
meses).

PhoneService: Indicação se o cliente possui serviço de telefone (1 para
sim, 0 para não).

MultipleLines: Indicação se o cliente tem múltiplas linhas de telefone
(por exemplo, celular e fixo) (Sim, Não, Sem serviço de telefone).

InternetService: Tipo de serviço de internet do cliente ou se nao tem
internet (por exemplo, DSL, fibra ótica).

OnlineSecurity: Indicação se o cliente possui segurança online (Sim,
Não, Sem serviço de internet).

OnlineBackup: Indicação se o cliente possui backup online (Sim, Não, Sem
serviço de internet).

DeviceProtection: Indicação se o cliente possui proteção de dispositivo
(Sim, Não, Sem serviço de internet).

TechSupport: Indicação se o cliente possui suporte técnico (Sim, Não,
Sem serviço de internet).

StreamingTV: Indicação se o cliente possui serviço de streaming de TV
(Sim, Não, Sem serviço de internet).

StreamingMovies: Indicação se o cliente possui serviço de streaming de
filmes (Sim, Não, Sem serviço de internet).

Contract: Tipo de contrato do cliente (por exemplo, mensal, anual).

PaperlessBilling: Indicação se o cliente recebe faturas em formato
eletrônico (1 para sim, 0 para não).

PaymentMethod: Método de pagamento do cliente. -Transfer
Bank-TED-transferência eletrônica de fundos entre bancos diferentes que
ocorre no mesmo dia útil -Debito em Conta Mailed Check-Cheque enviado
por correio para o provedor pelo correio Cartao de credito

Electronic Check é quando você fornece as informações de um cheque (como
número da conta, número do banco, valor) para uma empresa ou indivíduo
para que eles possam debitar o valor diretamente da sua conta bancária.
Não é um cheque físico, mas sim uma transação eletrônica que usa os
dados do cheque para realizar o débito. No Brasil, isso pode ser feito
através de débito autorizado, por exemplo.

MonthlyCharges: Valor da cobrança mensal do cliente.

TotalCharges: Valor total cobrado ao cliente.

Churn: Indicação se o cliente cancelou o serviço (1 para sim, 0 para
não).

# Lendo os dados

```{r}
library(readr)

telco <- read.csv("Telecom_Churn.csv")
glimpse(telco)

```

#1. Situação dos dados

# Mudando Nomes Colunas

```{r}

# Novos nomes das colunas em português
novos_nomes <- c("IDCliente", "Genero", "Idoso", "Parceiro", "Dependentes",
                 "Tempo", "ServicoTelefone", "MultiplasLinhas", "ServicoInternet", 
                 "SegurancaOnline", "BackupOnline", "ProtecaoDispositivo", 
                 "SuporteTecnico", "StreamingTV", "StreamingFilmes", 
                 "Contrato", "FaturamentoEletronico", "MetodoPagamento", 
                 "CobrancaMensal", "CobrancaTotal", "Cancelamento")



# Renomeando as colunas
colnames(telco) <- novos_nomes

DT::datatable(telco)


```

## Contagem de NAs

```{r}
colSums(is.na(telco))
```

## % NA nos dados

Porcentagem de valores ausentes em cada variável do conjunto de dados. A
variável "TotalCharges" tem a maior proporção de valores ausentes, cerca
de 0,15%. Todas as outras variáveis têm uma porcentagem muito pequena de
valores ausentes, menos de 0,01%.

```{r}

options(repr.plot.width = 6, repr.plot.height = 4)
missing_data <- telco %>% summarise_all(funs(sum(is.na(.))/n()))
missing_data <- gather(missing_data, key = "variables", value = "percent_missing")
ggplot(missing_data, aes(x = reorder(variables, percent_missing), y = percent_missing)) +
  geom_bar(stat = "identity", fill = "red", aes(color = I('white')), size = 0.3)+
  xlab('variables')+
  coord_flip()+ 
  theme_bw()

```

Este gráfico mostra a porcentagem de valores ausentes em cada variável
do conjunto de dados. A variável CobraçaTotal tem a maior proporção de
valores ausentes, cerca de 0,15%. Todas as outras variáveis têm uma
porcentagem muito pequena de valores ausentes, menos de 0,01%.

Além disso existe 3 variaveis continuas,
CobraçaTotal,CobraçaMensal,Tempo E Idoso. Proximo passo é limpar os NA e

## Tratamento Dados

Tirando as linhas que possuem os valores NA e mudando a coluna
SeniorCitizen

```{r}

telco <- telco[complete.cases(telco),]

telco$Idoso <- as.factor(ifelse(telco$Idoso==1, "Yes", "No"))
colSums(is.na(telco))


```

# 3. Tratamento dos dados

Inicialmente: Limpeza dados Categoricos Padronizacao dos dados Continuos
Criação de dados derivados Criação de dados para variaveis Fator Criação
do conjunto de dados Final Treinamento e Validação Limpeza das variaveis
no modelo

Apartir das infomações acima, existem algumas colunas que tem como
resposta No, e Sem serviço de Internet ou Sem serviço Telefonico
Transformaremos todas em No e limpar os dados.

```{r}
valores_unicos <- lapply(telco[, c(2:5,7:18,21)], unique)
valores_unicos

```

## Tranformando em No as Variaveis

```{r}

telco <- data.frame(lapply(telco, function(x) {
                  gsub("No internet service", "No", x)}))

telco <- data.frame(lapply(telco, function(x) {
                  gsub("No phone service", "No", x)}))

valores_unicos <- lapply(telco[, c(2:5,7:18,21)], unique)
valores_unicos
head(telco)



```

## Grafico clientes-Sobrevivencia

```{r}
library(ggplot2)

head(telco[,c(1,6,21)])

telco$Tempo=as.numeric(telco$Tempo)

attach(telco)

ggplot(telco[1:20,], aes(x = 0, xend = Tempo, y = IDCliente, yend = IDCliente)) +geom_segment(size = 1) + # Adiciona segmentos de linha para cada cliente
  theme(axis.text.y = element_text(angle = 0, hjust = 1)) + # Ajusta os rótulos do eixo y para melhor visualização
  labs(x = "Tempo", y = "ID do Cliente", title = "Linha do Tempo dos Clientes-Primeiros 20 cliente") + 
  theme_minimal()

```

## KM-Sobrevivencia

```{r}
attach(telco)
library(survival)

telco$Cancelamento=ifelse(telco$Cancelamento=="Yes",1,0)

km_Tel <- survfit(Surv(telco$Tempo, telco$Cancelamento) ~ 1, data = telco)

plot(km_Tel, main="Kaplan-Meier",
       xlab = "Tempos", ylab = "S(t) estimada", 
       mark.time = TRUE, col=c(4,2))


```

## Taxa Churn no Tempo

```{r}
options(repr.plot.width = 6, repr.plot.height = 4)

telco %>% 
group_by(Cancelamento) %>% 
summarise(Count = n())%>% 
mutate(percent = prop.table(Count)*100)%>%
ggplot(aes(reorder(Cancelamento, -percent), percent), fill = Cancelamento)+
geom_col(fill = c("#b0b0b0", "#E7B800"))+
geom_text(aes(label = sprintf("%.2f%%", percent)), hjust = 0.01,vjust = -0.5, size =3)+ 
theme_bw()+  
xlab("Churn") + 
ylab("Percentual")+
ggtitle("Censura percentual 1-Sim e 0-Nao")

```

## Distribuicao binomial

```{r}

telco$Cancelamento=ifelse(telco$Cancelamento==1,"Yes","No")

frequencias <- table(telco$Cancelamento)
print(frequencias)

# Calcule a proporção de "Yes"
proporcao_sucessos <- frequencias["Yes"] / sum(frequencias)
proporcao_sucessos <- unname(proporcao_sucessos["Yes"])
print(proporcao_sucessos)

# Frequências observadas
observadas <- as.numeric(frequencias)

# Número total de observações
n_total <- sum(observadas)

# Frequências esperadas para uma distribuição binomial
# Vamos assumir um número de ensaios adequado (ex. n_total)
probabilidade_sucesso <- proporcao_sucessos
p=proporcao_sucessos
frequencias_esperadas <- c((1 - p) * n_total, p * n_total)
probabilidades <- c(1 - p, p)
# Teste qui-quadrado
teste_qui_quadrado <- chisq.test(observadas, p = probabilidades)

# Resultados do teste
print(teste_qui_quadrado)


```

A variável Cancelamento parece seguir uma distribuição binomial

## Resumo dados

```{r}
summary(telco)

```

## Tempo

```{r}

telco=subset(telco,telco$Tempo>0)

table(telco$Tempo)
summary(telco$Tempo)


# Frequências observadas
frequencias_observadas <- table(telco$Tempo)

# Proporções
proporcoes <- prop.table(frequencias_observadas)*100

# Criar um data frame para plotagem
resultados <- data.frame(
  Valor = names(frequencias_observadas),
  Frequencia = as.numeric(frequencias_observadas),
  Proporcao = as.numeric(proporcoes)
)

# Calcular porcentagens acumuladas
resultados$Porcentagem_Acumulada <- cumsum(resultados$Proporcao)


DT::datatable(resultados)

boxplot(telco$Tempo, 
        main = "Boxplot de Tempo", 
        ylab = "Tenure", 
        col = "lightblue", 
        border = "blue",
        ylim = c(0, 72))  # Define o limite do eixo y de 0 a 72

seq_y <- seq(0, 72, by = 5)
for (i in seq_y) {
  abline(h = i, col = "gray", lty = 2)  # Adiciona linha horizontal com cor cinza e estilo pontilhado
}

summary(telco$Tempo)

var(telco$Tempo)

hist(telco$Tempo, main = "Histograma da Variável Tempo")


```

Metade dos contratos tem menos de 28 meses e a outra metade tem mais;
Mediana de 29 e media de 32 meses; e em Média os dados se dispersam em
25 meses; Max de 72; Isso sugere que há alguns valores altos que estão
puxando a média para cima; A alta variância indica que há uma grande
dispersão nos tempos de contrato

# 2. Analise Exploratoria dos Dados

## Criando Temas

```{r}

theme1 <- theme_bw()+theme(axis.text.x = element_text(angle = 0, hjust = 1, vjust = 0.5),legend.position="none")
theme2 <- theme_bw()+theme(axis.text.x = element_text(angle = 90, hjust = 1, vjust = 0.5),legend.position="none")


glimpse(telco)

```

## % das variaveis Categoricas em relacao ao Churn

```{r}

options(repr.plot.width = 6, repr.plot.height = 4)
telco %>% 
  group_by(Cancelamento) %>% 
  summarise(Count = n())%>% 
  mutate(percent = prop.table(Count)*100)%>%
  ggplot(aes(reorder(Cancelamento, -percent), percent), fill = Cancelamento)+
  geom_col(fill = c("#FC4E07", "#E7B800"))+
  geom_text(aes(label = sprintf("%.2f%%", percent)), hjust = 0.01,vjust = -0.5, size =3)+ 
  theme_bw()+  
  xlab("Cancelamento") + 
  ylab("Percentual")+
  ggtitle("Cancelamento Percentual")

```

Temos do Churn que cerca de 26% dos clientes deixaram a plataforma no
ultimo mês.

## % Churn pela Categoricas

```{r}
attach(telco)

options(repr.plot.width = 12, repr.plot.height = 8)
plot_grid(ggplot(telco, aes(x=Genero,fill=Cancelamento))+ geom_bar()+ theme1, 
          ggplot(telco, aes(x=Idoso,fill=Cancelamento))+ geom_bar(position = 'fill')+theme1,
          ggplot(telco, aes(x=Parceiro,fill=Cancelamento))+ geom_bar(position = 'fill')+theme1,
          ggplot(telco, aes(x=Dependentes,fill=Cancelamento))+ geom_bar(position = 'fill')+theme1,
          ggplot(telco, aes(x=ServicoTelefone,fill=Cancelamento))+ geom_bar(position = 'fill')+theme1,
          ggplot(telco, aes(x=MultiplasLinhas,fill=Cancelamento))+ geom_bar(position = 'fill')+theme_bw()+
          scale_x_discrete(labels = function(x) str_wrap(x, width = 10)),
          align = "h")



options(repr.plot.width = 12, repr.plot.height = 8)
plot_grid(ggplot(telco, aes(x=ServicoInternet,fill=Cancelamento))+ geom_bar(position = 'fill')+ theme1+
          scale_x_discrete(labels = function(x) str_wrap(x, width = 10)), 
          ggplot(telco, aes(x=SegurancaOnline,fill=Cancelamento))+ geom_bar(position = 'fill')+theme1+
          scale_x_discrete(labels = function(x) str_wrap(x, width = 10)),
          ggplot(telco, aes(x=BackupOnline,fill=Cancelamento))+ geom_bar(position = 'fill')+theme1+
          scale_x_discrete(labels = function(x) str_wrap(x, width = 10)),
          ggplot(telco, aes(x=ProtecaoDispositivo,fill=Cancelamento))+ geom_bar(position = 'fill')+theme1+
          scale_x_discrete(labels = function(x) str_wrap(x, width = 10)),
          ggplot(telco, aes(x=SuporteTecnico,fill=Cancelamento))+ geom_bar(position = 'fill')+theme1+
          scale_x_discrete(labels = function(x) str_wrap(x, width = 10)),
          ggplot(telco, aes(x=StreamingTV,fill=Cancelamento))+ geom_bar(position = 'fill')+theme_bw()+
          scale_x_discrete(labels = function(x) str_wrap(x, width = 10)),
          align = "h")




plot_grid(ggplot(telco, aes(x=StreamingFilmes,fill=Cancelamento))+ 
          geom_bar(position = 'fill')+ theme1+
          scale_x_discrete(labels = function(x) str_wrap(x, width = 10)), 
          ggplot(telco, aes(x=Contrato,fill=Cancelamento))+ 
          geom_bar(position = 'fill')+theme1+
          scale_x_discrete(labels = function(x) str_wrap(x, width = 10)),
          ggplot(telco, aes(x=FaturamentoEletronico,fill=Cancelamento))+ 
          geom_bar(position = 'fill')+theme1+
          scale_x_discrete(labels = function(x) str_wrap(x, width = 10)),
          ggplot(telco, aes(x=MetodoPagamento,fill=Cancelamento))+
          geom_bar(position = 'fill')+theme_bw()+
          scale_x_discrete(labels = function(x) str_wrap(x, width = 10)),
          align = "h")

```

## Observações para o churn no ultimo mes:

-Para o sexo masculino e feminino é quase igual -É maior para os
clientes que sao idosos -Clientes com parceiros e dependentes a taxa é
menor -Para o tipo de serviço em que o cliente usa Fibra Otica a taxa é
maior -Cliente que mais sairam no ultimo mes sao aqueles que nao possuem
Segurança Online, Backup Online, Protecao de Dispositivo e Suporte
Tecnico -Clientes que possuem o contrato mensal cancelaram mais do que
os outros tipos de contratos -Clientes que recebem o boleto de pagamento
online tem a taxa maior do que os que não recebem -Cliente que usam o
debio em conta tem a maior taxa

```{r}
options(repr.plot.width =6, repr.plot.height = 2)
ggplot(telco, aes(y= Tempo, x = "", fill = Cancelamento)) + 
geom_boxplot()+ 
theme_bw()+
xlab(" ")

```

-O tempo mediano para quem cancelou no ultimo mes é de 10 meses

```{r}

telco$CobrancaMensal <- as.numeric(telco$CobrancaMensal)
telco$CobrancaTotal <- as.numeric(telco$CobrancaTotal)



ggplot(telco, aes(y= CobrancaMensal, x = "", fill = Cancelamento)) + 
geom_boxplot()+ 
theme_bw()+
xlab(" ")
```

-Clientes que cancelaram possuem a mediana de pagamento de 75
mensalmente

```{r}
ggplot(telco, aes(y= CobrancaTotal, x = "", fill = Cancelamento)) + 
geom_boxplot()+ 
theme_bw()+
xlab(" ")
```

A mediana dos cutos totais dos que cancelaram no ultimo mes é
relativamente baixa

## Correlacao dos dados continuos

```{r}


options(repr.plot.width =6, repr.plot.height = 4)
telco_cor <- round(cor(telco[,c("Tempo","CobrancaMensal","CobrancaTotal")]), 1)
telco_cor 
ggcorrplot(telco_cor,  title = "Correlation")+theme(plot.title = element_text(hjust = 0.5))

```

Observe que a correlacao entre o pagamento total é positiva entre o
tempo e os custos mensais

```{r}

options(repr.plot.width =4, repr.plot.height = 4)
boxplot(telco$Tempo,xlab="Tempo")$out
boxplot(telco$CobrancaMensal,xlab="CobrancaMental")$out
boxplot(telco$CobrancaTotal,xlab="CobbrancaTotal")$out

```

Observe que nao se tem dado Outliers nas variaveis Continuas

```{r}
num_columns <- c("Tempo", "CobrancaMensal", "CobrancaTotal")
telco[num_columns] <- sapply(telco[num_columns], as.numeric)

```

## Padronizacao dos dados Continuos

```{r}
num_columns <- c("Tempo", "CobrancaMensal", "CobrancaTotal")
telco[num_columns] <- sapply(telco[num_columns], as.numeric)

telco_int <- telco[,c("Tempo","CobrancaMensal", "CobrancaTotal")]

head(telco_int)

```

## Criando Categoria Tempo

```{r}
telco <- telco %>%
  mutate(Categoria_Tempo = cut(Tempo,
breaks = c(0, 12, 24, 36, 48, 60, 72),
labels = c('1 ano', '1-2 anos', '2-3 anos', '3-4 anos', '4-5 anos', '5-6 anos')))

# Convertendo para fator
telco$Categoria_Tempo <- as.factor(telco$Categoria_Tempo)


DT::datatable(telco)

```

```{r}
attach(telco)
library(plotly)
plot_ly(telco, labels = ~ Categoria_Tempo, type = 'pie')

options(repr.plot.width =6, repr.plot.height = 3)
ggplot(telco, aes(Categoria_Tempo, fill = Categoria_Tempo)) + geom_bar()+ theme1

```

Os clientes estao concentrado em duas faixa de tempo de contrato: 0 até
1 ano e 5 a 6 anos

```{r}
attach(telco)
library(plotly)
plot_ly(telco, labels = ~ Contrato, type = 'pie')

options(repr.plot.width =6, repr.plot.height = 3)
ggplot(telco, aes(Contrato, fill = Contrato)) + geom_bar()+ theme1

unique(Contrato)

```

## Criando Variaveis Indicadores para Categoricas

```{r}

telco_cat <- telco[,-c(6,19,20)]

dummy<- data.frame(lapply(telco_cat, as.factor))


```

## DataFrame Final

```{r}

telco <- cbind(telco_int,dummy)
telco$Cancelamento=as.factor(telco$Cancelamento)

```

# Treino e Teste

```{r}

telco$Cancelamento=as.factor(telco$Cancelamento)

library(caTools)

set.seed(123)
indices <- sample.split(telco$Cancelamento, SplitRatio = 0.7)
train <- telco[indices, ]
validation <- telco[!indices, ]


train=train[,-4]
validation=validation[,-4]

```

# Modelo 1

## Modelo Geral

```{r}


model_1 = glm(train$Cancelamento ~ ., data = train, family = binomial(link = "logit"))


```

## Usando Step AIC

Com o step AIC iremos escolher as melhores variaveis para o melhor
modelo

#Modelo 2

```{r,include=FALSE}

model_2<- stepAIC(model_1, direction="both")

```

## Modelo stepAIC

## Resumo Modelo 2

```{r}

model_2=glm(formula = Cancelamento ~ Tempo + CobrancaMensal + Idoso + 
    ServicoTelefone + MultiplasLinhas + ServicoInternet + BackupOnline + 
    ProtecaoDispositivo + StreamingTV + StreamingFilmes + Contrato + 
    FaturamentoEletronico + MetodoPagamento + Categoria_Tempo, 
    family = binomial(link = "logit"), data = train)

summary( model_2)


```

## MULTICOLINEARIDADE

```{r}

library(car)
vif(model_2)

```

### Removendo

CobrancaMensal CobrancaTotal Categoria_Tempo

```{r}

model_2=glm(formula = Cancelamento ~ Tempo + Idoso + 
    ServicoTelefone + MultiplasLinhas + ServicoInternet + BackupOnline + 
    ProtecaoDispositivo + StreamingTV + StreamingFilmes + Contrato + 
    FaturamentoEletronico + MetodoPagamento, 
    family = binomial(link = "logit"), data = train)

library(car)
vif(model_2)

```

## pacotes

```{r}

library(car)           # Para multicolinearidade e análises de influência
library(ResourceSelection)  # Para teste de Hosmer-Lemeshow
library(pscl)          # Para Pseudo-R²
library(splines)

```

## Verificar independência dos observações

```{r}

car::durbinWatsonTest(model_2)

```

Como o p-valor é maior que 0.05, não temos evidências estatísticas para
rejeitar a hipótese nula, sugerindo que não há autocorrelação
significativa nos resíduos. Com base na estatística de Durbin-Watson e
no p-valor, não há indícios de autocorrelação significativa nos resíduos
do modelo. Isso sugere que os resíduos são aproximadamente
independentes, o que é uma condição desejável para garantir a validade
das inferências no modelo de regressão.

## RESIDUOS MODELO 2

### Resíduos de Pearson e Deviance

```{r}

pearson=residuals(model_2, type = "pearson")
deviance=residuals(model_2, type = "deviance")


# Crie o gráfico de resíduos de deviance
plot(deviance, pch = 16, main = "Gráfico de Resíduos de Deviance", xlab = "Observações", ylab = "Resíduos de Deviance")
abline(h = 0, col = "red")

# Crie o gráfico de resíduos de pearson
plot(pearson, pch = 16, main = "Gráfico de Resíduos de Pearson", xlab = "Observações", ylab = "Resíduos de Pearson")
abline(h = 0, col = "red")


```

### Identificação de Pontos Influentes

```{r}

cooksD <- cooks.distance(model_2)
summary(cooksD)
plot(cooksD, main = "Distância de Cook", ylab = "Distância de Cook")
abline(h = 4/(nrow(train) - length(coef(model_2))), col = "red", lty = 2)

```

### Leverage (hii) Plot para Detecção de Observações Alavanca

```{r}

leverage <- hatvalues(model_2)
summary(leverage)
plot(leverage, main = "Valores de Leverage (hii)", ylab = "Leverage")
abline(h = 2 * mean(leverage), col = "red", lty = 2)


```

### Gráfico de Resíduos Padronizados

```{r}

plot(rstandard(model_2), main = "Resíduos Padronizados", ylab = "Resíduo Padronizado")
abline(h = c(-2, 2), col = "red", lty = 2)


```

### Graficos Envelope

```{r}
set.seed(2000)
require(hnp)

hnp(model_2,print.on = T,pch=19,cex=1.0)
# Observe que tem apenas um ponto fora do envelope, o modelo é bem ajustado


```

Este QQ plot indica que os resíduos do modelo seguem bem a distribuição
teórica esperada. Isso sugere que o modelo ajustado é apropriado em
termos de aderência dos resíduos, um bom sinal de ajuste do modelo.

##Verificação Adequação Geral do modelo

O teste de Hosmer-Lemeshow, que é um teste estatístico de bondade de
ajuste aplicado em modelos de regressão logística.

Hipóteses do Teste:

H0 (hipótese nula): Não há diferença significativa entre os valores
previstos pelo modelo e os valores observados. Ou seja, o modelo se
ajusta bem aos dados.

H1 (hipótese alternativa): Existe uma diferença significativa entre os
valores previstos e observados. Portanto, o modelo não se ajusta bem aos
dados.

glmtoolbox:

O glmtoolbox é uma coleção de ferramentas adicionais para modelos
lineares generalizados (GLM), incluindo o teste de Hosmer-Lemeshow.

```{r}

#install.packages("glmtoolbox")

library(glmtoolbox)
hltest(model_2)

```

O valor p do teste de Hosmer-Lemeshow é maior que 0,05 (0.66222), o que
significa que não há evidências estatísticas para rejeitar a hipótese
nula de que o modelo se ajusta bem aos dados. Em outras palavras, o
modelo apresenta um ajuste aceitável em relação à variável resposta.

# Avaliado o Modelo Dados Teste

## Ponto de Corte 0.5

```{r}

final_model=model_2
actual_churn <- validation$Cancelamento

pred <- predict(final_model, type = "response", newdata = validation[,-24])
summary(pred)
validation$prob <- pred

# Using probability cutoff of 50%.

cutoff_churn <- factor(ifelse(pred >=0.50, "Yes", "No"))
conf_final <- caret::confusionMatrix(cutoff_churn, actual_churn, positive = "Yes")
accuracy <- conf_final$overall[1]
sensitivity <- conf_final$byClass[1]
specificity <- conf_final$byClass[2]
accuracy
sensitivity
specificity

```

Como podemos ver acima, quando usamos um corte de 0,50, obtemos uma boa
acuracia e especificidade, mas a sensibilidade é muito menor.

Portanto, precisamos encontrar o corte de probabilidade ideal que dará a
máxima precisão, sensibilidade e especificidade

## Curva ROC

Biblioteca: (pROC)

```{r}

require(pROC)
roc1 <- roc(validation$Cancelamento, pred)

# Plote a curva ROC com as personalizações desejadas
plot(roc1,
     print.auc = TRUE,              # Exibe o AUC no gráfico
     auc.polygon = TRUE,            # Preenche a área sob a curva
     grid = c(0.1, 0.2),            # Define a densidade do grid
     grid.col = c("green", "red"),  # Define as cores do grid
     max.auc.polygon = TRUE,        # Preenche até o ponto máximo da curva
     auc.polygon.col = "lightgreen",# Cor do preenchimento da área sob a curva
     print.thres = TRUE)            # Exibe os pontos de corte no gráfico

```

Vamos escolher um valor de corte de 0,293 para o modelo final, onde as
curvas de precisão, especificidade e sensibilidade se encontram e
maximiza ambas.

## Melhor Ponto de Corte

```{r}

actual_churn <- validation$Cancelamento

# Previsões do modelo
pred <- predict(final_model, type = "response", newdata = validation[,-24])
validation$prob <- pred

cutoff_churn <- factor(ifelse(pred >=0.293, "Yes", "No"))
conf_final <- caret::confusionMatrix(cutoff_churn, actual_churn, positive = "Yes")
conf_final
accuracy <- conf_final$overall[1]
sensitivity <- conf_final$byClass[1]
specificity <- conf_final$byClass[2]
accuracy
sensitivity
specificity


```

A regressão logística com valor de probabilidade de corte de 0,256 nos
fornece melhores valores de precisão, sensibilidade e especificidade nos
dados de validação.

Acurácia (Accuracy): 74,88% isso indica a proporção de todas as
previsões corretas feitas pelo modelo.

Sensibilidade (Sensitivity):A proporção de verdadeiros positivos
(instâncias positivas corretamente previstas) em relação a todas as
instâncias positivas reais. Neste caso, é 77,54%.

Especificidade (Specificity): A proporção de verdadeiros negativos
(instâncias negativas corretamente previstas) em relação a todas as
instâncias negativas reais. Neste caso, é 73,92%.

```{r}

valores_unicos <- lapply(train[,c(5,8,9,10,12,13,15,16,17,18,19)], unique)
# Criação de uma tabela com as variáveis categóricas e seus níveis

# Dados das variáveis categóricas e níveis
categorias <- data.frame(
  Variavel = c("Idoso", "ServicoTelefone", "MultiplasLinhas", "ServicoInternet",
               "BackupOnline", "ProtecaoDispositivo", "StreamingTV", "StreamingFilmes",
               "Contrato", "FaturamentoEletronico", "MetodoPagamento"),
  Niveis = c("No, Yes",
             "No, Yes",
             "No, Yes",
             "DSL, Fiber optic, No",
             "No, Yes",
             "No, Yes",
             "No, Yes",
             "No, Yes",
             "Month-to-month, One year, Two year",
             "No, Yes",
             "Bank transfer (automatic), Credit card (automatic), Electronic check, Mailed check")
)


DT::datatable(categorias)

```

#REPRESENTACAO MATEMATICA

Para representar o modelo de regressão logística com o link logit, a
fórmula matemática para a probabilidade de cancelamento $p$ é dada por:

$$
p = \frac{1}{1 + e^{-(\beta_0 + \beta_1 X_1 + \beta_2 X_2 + \dots + \beta_n X_n)}}
$$

onde:


\begin{itemize}
    \item \( p \) é a probabilidade de cancelamento.
    \item \( \beta_0 \) é o intercepto do modelo.
    \item \( \beta_1, \beta_2, \dots, \beta_n \) são os coeficientes estimados para cada variável do modelo.
    \item \( X_1, X_2, \dots, X_n \) são os valores das variáveis para uma nova observação.
\end{itemize}


## Exemplo

##Cliente João tem as seguintes observações:

Tempo = 10 meses

Idoso = Yes

ServicoTelefone = Yes

MultiplasLinhas = Yes

ServicoInternet = Fiber optic

BackupOnline = No

ProtecaoDispositivo =No

StreamingTV = Yes

StreamingFilmes = No

Contrato = One year

FaturamentoEletronico = Yes

MetodoPagamento = Electronic check

```{r}

final_model$coefficients
# Definindo os coeficientes do modelo
coef <- c(
  Intercept = -0.46557547,
  Tempo = -0.03670718,
  IdosoYes = 0.40057739,
  ServicoTelefoneYes = -0.39326101,
  MultiplasLinhasYes = 0.24896363,
  ServicoInternetFiberOptic = 0.94164496,
  ServicoInternetNo = -0.74263758,
  BackupOnlineYes = -0.11692944,
  ProtecaoDispositivoYes = -0.01721924,
  StreamingTVYes = 0.24968637,
  StreamingFilmesYes = 0.21495696,
  ContratoOneYear = -0.73288236,
  ContratoTwoYear = -1.68905812,
  FaturamentoEletronicoYes = 0.38170335,
  MetodoPagamentoCreditCardAutomatic = -0.03091178,
  MetodoPagamentoElectronicCheck = 0.33622045,
  MetodoPagamentoMailedCheck = 0.01954290
)

# Definindo os valores para o cliente João
joao <- c(
  1,                  # Intercept
  10,                 # Tempo
  1,                  # IdosoYes
  1,                  # ServicoTelefoneYes
  1,                  # MultiplasLinhasYes
  1,                  # ServicoInternetFiberOptic
  0,                  # ServicoInternetNo
  0,                  # BackupOnlineYes (não possui backup)
  0,                  # ProtecaoDispositivoYes (não possui proteção)
  1,                  # StreamingTVYes
  0,                  # StreamingFilmesYes (não possui streaming de filmes)
  1,                  # ContratoOneYear
  0,                  # ContratoTwoYear
  1,                  # FaturamentoEletronicoYes
  0,                  # MetodoPagamentoCreditCardAutomatic
  1,                  # MetodoPagamentoElectronicCheck
  0                   # MetodoPagamentoMailedCheck
)

# Calculando eta (soma ponderada das variáveis)
eta <- sum(coef * joao)

# Calculando a probabilidade de cancelamento
prob_cancelamento <- 1 / (1 + exp(-eta))

# Exibindo o resultado
prob_cancelamento


```

Isso significa que, com os valores fornecidos para as variáveis (Tempo =
10 meses, Idoso = Yes, ServicoTelefone = Yes, etc.), o modelo calcula
que há uma chance de 64,57% de que o cliente cancele o serviço.

## Coeficientes

```{r}

final_model$coefficients

```

## Exp coeficientes

```{r}

k=exp(final_model$coefficients)

sort(k,decreasing = T)

# Extraindo os coeficientes e calculando odds ratios
coeficientes <- summary(final_model)$coefficients[, "Estimate"]
odds_ratios <- exp(coeficientes)

# Calculando os intervalos de confiança para os odds ratios
IC <- confint(final_model)
IC_odds_ratios <- exp(IC)

# Criando uma lista completa de categorias de referência
# Inclui NA para variáveis contínuas e o intercepto
categorias_referencia_completo <- c(NA, sapply(final_model$xlevels, function(x) x[1]))
categorias_referencia_completo <- categorias_referencia_completo[1:length(coeficientes)]  # Ajustando o comprimento

# Criando uma tabela com as informações desejadas
tabela_resultados <- data.frame(
  Variavel = names(coeficientes),
  Coeficiente = coeficientes,
  Categoria_Referencia = categorias_referencia_completo,
  Odds_Ratio = odds_ratios,
  IC_Odds_Ratio_2.5 = IC_odds_ratios[, 1],
  IC_Odds_Ratio_97.5 = IC_odds_ratios[, 2]
)

# Exibindo a tabela
DT::datatable(tabela_resultados)


```

## Tabela Odds

```{r}

# Calculando os coeficientes (betas)
betas <- final_model$coefficients

# Calculando os intervalos de confiança dos betas (95% IC)
IC_betas <- confint(final_model)

# Calculando as razões de chances (odds ratios)
odds_ratios <- exp(betas)

# Calculando os intervalos de confiança das odds ratios
IC_odds_ratios <- exp(IC_betas)

# Calculando o percentual associado aos odds ratios
percentual_odds <- (odds_ratios - 1) * 100  # Converte para aumento ou redução percentual

# Criando uma tabela com as interpretações
tabela_final <- data.frame(
  Variavel = names(betas),
  Beta = betas,
  IC_2.5 = IC_betas[, 1],
  IC_97.5 = IC_betas[, 2],
  Odds_Ratio = odds_ratios,
  IC_Odds_2.5 = IC_odds_ratios[, 1],
  IC_Odds_97.5 = IC_odds_ratios[, 2],
  Percentual = percentual_odds  # Coluna com o percentual
)

# Visualizando a tabela final com os percentuais
DT::datatable(tabela_final)

# Gera gráfico para visualização dos Odds Ratios com ggplot2
library(ggplot2)

# Classificação das covariáveis
tabela_final$Categoria <- ifelse(
  tabela_final$IC_Odds_97.5 < 1, "Protetoras",
  ifelse(tabela_final$IC_Odds_2.5 > 1, "Risco", "Irrelevantes")
)

# Gera gráfico com ponto para Odds Ratio e barra de erro para o intervalo de confiança
ggplot(tabela_final, aes(x = reorder(Variavel, Odds_Ratio), y = Odds_Ratio, color = Categoria)) +
  geom_point(size = 4) +  # Bolinha colorida para o Odds Ratio
  geom_errorbar(aes(ymin = IC_Odds_2.5, ymax = IC_Odds_97.5), width = 0.2, color = "black") +  # Barra de erro para IC
  coord_flip() +  # Inverte os eixos para melhor visualização
  geom_hline(yintercept = 1, linetype = "dashed", color = "black") +  # Linha de referência em 1
  geom_text(aes(label = paste0("OR=", round(Odds_Ratio, 2), " (", round(IC_Odds_2.5, 2), "-", round(IC_Odds_97.5, 2), ")\n", round(Percentual, 1), "%")), 
            hjust = -0.1, size = 3.5, color = "black", position = position_dodge(width = 0.9)) +
  scale_color_manual(values = c("Protetoras" = "blue", "Irrelevantes" = "gray", "Risco" = "red")) +  # Define as cores
  labs(title = "Razoes de Chances (Odds Ratios) e Intervalos de Confianca",
       x = "Variavel",
       y = "Odds Ratio") +
  theme_minimal() +
  theme(legend.title = element_blank())  # Remove título da legenda


```

# Interpretação dos Coeficientes

Os odds ratios acima de 1 indicam que as variáveis associadas aumentam
as chances de cancelamento (aumenta em . Exemplo

Os odds ratios abaixo de 1 indicam uma redução nas chances de
cancelamento.

Resumindo: ( Exp(Coeficientes) -1 )\*100) Se for negativo reduz,se for
positivo aumenta.

Interpretação dos Coeficientes Exponenciados Intercepto (0.5054):

Quando todas as variáveis estão nas suas categorias de referência, as
chances de cancelamento são aproximadamente 49,46% menores em relação às
chances de não cancelamento.

ServicoInternet (Fiber optic) (2.0516):

Clientes com serviço de internet via fibra óptica têm uma chance de
cancelamento aproximadamente 105,16% maior em comparação aos clientes
que utilizam a categoria de referência (DSL), mantendo todas as outras
variáveis constantes.



# exportando telco
```{r}




actual_churn <- telco$Cancelamento
# Previsões do modelo
pred <- predict(final_model, type = "response", newdata =telco)
telco$prob <- pred

cutoff_churn <- factor(ifelse(pred >=0.293, "Yes", "No"))
conf_final <- caret::confusionMatrix(cutoff_churn, actual_churn, positive = "Yes")
conf_final
accuracy <- conf_final$overall[1]
sensitivity <- conf_final$byClass[1]
specificity <- conf_final$byClass[2]



# Carregar o pacote openxlsx
library(openxlsx)

# Escrever o dataframe para um arquivo Excel
write.xlsx(telco, file = "telcoProbabilidades.xlsx", rowNames = FALSE)


```

